【裁判字號】    99,司家聲,23
【裁判日期】    990806
【裁判案由】    聲請酌定遺產管理人報酬
【裁判全文】
臺灣彰化地方法院民事裁定            99年度司家聲字第23號
聲  請  人  財政部國有財產局
法定代理人  張佩智
訴訟代理人  卓翠雲
關  係  人  莊金波
上列聲請人聲請酌定遺產管理人報酬事件，本院裁定如下：
    主  文
本件聲請人擔任被繼承人莊金波遺產管理人之報酬酌定為新臺幣
貳萬玖佰捌拾捌元。
程序費用新臺幣壹仟元由被繼承人之遺產負擔。
    理  由
一、按「遺產管理人得請求報酬，其數額由親屬會議按其勞力及
    其與被繼承人之關係酌定之。」、「親屬會議不能召開或召
    開有困難時，依法應經親屬會議處理之事項，由有召集權人
    聲請法院處理之。」民法第1183條、第1132條第2項前段分
    別定有明文。復按法院處理應經親屬會議處理之民法第1183
    條所定遺產管理人報酬之酌定，得調查遺產管理人所為遺產
    管理事務之繁簡及被繼承人之遺產收益狀況，此觀非訟事件
    法第167條規定甚明。是就法院選任之遺產管理人之報酬，
    應按遺產管理人與被繼承人之關係、管理事務之繁簡、遺產
    狀況及其他情形斟酌定之。又依財政部頒佈之代管無人承認
    繼承遺產作業要點第14點第3項規定，財政部國有財產局或
    所屬各地區辦事處、分處，代管無人承認遺產案件，應聲請
    法院酌定管理報酬，其請求標準，不得低於孳息收入部分十
    分之三及遺產現值百分之一。
二、本件聲請意旨略以：聲請人前經本院89年度管字第19號民事
    裁定指定為被繼承人莊金波之遺產管理人在案，查對被繼承
    人之繼承人、債權人及受遺贈人之公示催告業已期滿，為交
    付賸餘遺產予受遺贈人莊松庭，爰依民法第1183條及財政部
    訂定之「代管無人承認繼承遺產作業要點」第14點第3項規
    定聲請按財產現值百分之一，即新臺幣（下同）20,988元為
    遺產管理人報酬等語。
三、經查，聲請人主張之事實，業據提出本院89年度管字第19號
    民事裁定及確定證明書影本、89年度家催字第435號民事裁
    定影本及刊報影本各一份為證，堪信屬實。本件被繼承人死
    亡後，因其無子女、父母、兄弟姊妹及其他繼承人，致其遺
    產無人管理，方經本院以89年度管字第19號民事裁定選任聲
    請人為遺產管理人，則自難期被繼承人之親屬會議能召開進
    而合理酌定遺產管理人之報酬。揆諸上情，本院認本件有親
    屬會議不能召開或難以召開之事由，而聲請人有於移交遺產
    予受遺贈人前聲請法院酌定遺產管理人報酬之必要，故其聲
    請應予准許。
四、次查，本院審酌聲請人於擔任本件遺產管理人之職務中，曾
    進行聲請公示催告、登報、編制遺產清冊、保管遺產等工作
    ，有本院89年度管字第19號民事裁定影本、89年度家催字第
    435號民事裁定影本、刊報影本、遺產清冊及相關資料影本
    為憑。衡諸上開聲請人自受任為遺產管理人至遺產管理程序
    終結所須付出之勞力，本院認核以前揭要點第14點之請求標
    準為適當。
五、依非訟事件法第157條，爰裁定如主文。
六、如對本裁定抗告，須於裁定送達後10日之不變期間內，向本
    院提出抗告狀，並繳納抗告費新臺幣1,000元。
中    華    民    國    99    年    8     月    6     日
                  家事法庭      司法事務官  劉俊佑

司法院資訊處製作；財團法人民間司法改革基金會備份。
